臺灣高等法院刑事判決　　　　　　　　　　　　　九十一年度上訴字第一四一號
　　上　訴　人　臺灣臺北地方法院檢察署檢察官
　　上　訴　人
　　即　被　告　甲○○
　　指定辯護人　本院公設辯護人
右上訴人因重傷害案件，不服臺灣臺北地方法院九十年度訴字第一二二六號，中華民
國九十一年四月十二日第一審判決（起訴案號：臺灣臺北地方法院檢察署九十年度偵
字第一九六八四號）提起上訴，本院判決如左：
    主  文
上訴駁回。
    事  實
一、甲○○於民國九十年五月十日上午一時三十分許，在設於臺北市○○區○○街七
    十六號之「加油站海產店」內，因借用廁所不慎造成污穢，遭店主蔡碧燦指責，
    竟基於普通傷害之故意，而出手追打蔡碧燦至臺北市○○街七十二號前，復將蔡
    碧燦推倒在地，致蔡碧燦頭部撞擊地面，而受有外傷性右腦硬腦膜下與腦內急性
    出血之傷害，甲○○復欲持瓦斯桶朝蔡碧燦砸去，惟經附近圍觀之民眾制止，嗣
    蔡碧燦經送長庚紀念醫院接受緊急開顱手術及氣管切開術後，呈現意識不清之植
    物人狀態，治療迄今仍呈昏迷狀態，無法與人溝通，致其身體受有重大難治之傷
    害。
二、案經蔡碧燦之妻乙○○○訴由臺北市政府警察局中山分局報請臺灣台北地方法院
    檢察署檢察官偵查起訴。
    理  由
一、查被告於警訊時已供承係伊喝酒醉，因被害人伊，伊就推被害人，被害人因而
    摔倒在地等情（見偵查卷第四頁反面），並有臺北市政府警察局中山分局派出所
    員警工作紀錄簿載明：「於（五月十日）一時五十分接獲二號通興安街七十二號
    前打架，經警前往瞭解為民眾甲○○與蔡碧燦於海產店內發生衝突，呂員毆打蔡
    員，蔡員摔倒後受傷，．．」等，有該工作紀錄簿影本附卷可稽（見偵查卷第十
    頁、第十一頁），且經證人Ａ１（年籍詳卷）證稱：「（問：在九十年五月十日
    凌晨一時三十分時在加油站海產店發生何事？）我看到的是隔壁的老闆已經被打
    倒到地上，我看到被告正要拿起瓦斯桶往他身上丟，我就過去阻擋」、「（問：
    當時拿瓦斯桶的確實是庭上之被告？）對」等語（見原審卷第九十二頁、第九十
    三頁），另證人即到場處理之員警馬志憲於原審證稱：「（問：你到現場後發現
    何事？）發現蔡碧燦坐在椅子上，海產店很混亂，好像有打過架的樣子，當時已
    經有警備隊員警在現場，救護車也有在。（問：海產店很混亂的情形？）桌、椅
    都倒在地上，瓦斯桶倒在地上，還有一張椅子飛到屋簷上」、「（問：你有無詢
    問發生何事？）有，我問蔡碧燦是發生何事，蔡某說是甲○○進去借廁所，甲○
    ○就打他，好像是呂某借廁所，蔡某叫呂某弄乾淨一點，因為那個地方是蔡某盥
    洗用的」、「（問：你當天到場時，被告精神狀況如何？）他有喝酒，但是我們
    問他什麼，他還是答的出來，叫他拿身分證，他也有拿出來。（問：你有無問被
    告說被害人的傷是何人造成？）沒有問，但是我有問他為何要打蔡某。（問：被
    告回答是什麼？）被告只說是口角，一直說道歉，是向我說的，說麻煩我們來處
    理這個案子」、「（問：你到現場時甲○○精神狀況如何？）意識清楚。（問：
    走路有無不穩情況？）沒有」、「現場的人說甲○○拿椅子出來還要打被害人，
    但被隔壁賣涼麵的擋掉，所以被告順勢將椅子丟上屋簷」等語（見原審卷第五十
    七頁至第五十九頁、第六十二頁、第六十三頁），證人張哲鍾於原審亦證稱：「
    ．．我有看到被害人蹲在地上，看到有人拿東西要打他，但被別人拉下來。（問
    ：拿什麼東西？）瓦斯桶」等語（見原審卷第六十四頁），足見被害人蔡碧燦頭
    部所受傷害確係被告於自由意識下所為無訛。又被告與被害人蔡碧燦並無夙怨，
    雙方係因被告甲○○借用海產店內之廁所造成污穢，遭店主即被害人指責後始發
    生爭執，雖被告當時有欲持瓦斯桶丟擲之行為等，惟依證人即到場處理之員警馬
    志憲證稱「現場的人說甲○○拿椅子出來還要打被害人，但被隔壁賣涼麵的擋掉
    ，所以被告順勢將椅子丟上屋簷」等語，並有椅子在屋簷上之相片在卷可證（偵
    查卷第二十三頁），足見被告尚無重傷害被害人之犯意，否則，其不必將椅子丟
    上屋簷，而失去其可為重傷害之器物，參以財團法人長庚紀念醫院之醫師於事發
    後為被害人蔡碧燦手術時，被害人蔡碧燦頭骨並無敲擊痕跡等情，亦有該院九十
    一年八月十五日九十長庚院法字第六八六號函文可憑，且無其他積極之事證足以
    證明被告有重傷害被害人之犯意，是被告甲○○出手追打被害人蔡碧燦，並將之
    推倒在地時，顯係基於普通傷害之意思而為之，再被害人蔡碧燦於九十年五月十
    日凌晨受傷送醫後，經診斷受有外傷性右腦硬腦膜下與腦內急性出血之傷害，並
    接受緊急開顱手術，至九十年六月五日出院時及同年八月十八日回診時意識仍昏
    迷，經評估應無法痊癒，此有長庚紀念醫院九十年五月十一日診斷證明書及九十
    年十二月十一日（九０）長庚院法字第一一三一號函附卷可按（附偵查卷第八頁
    及原審卷第四十九頁），嗣被害人於九十年六月五日轉至三軍總醫院附設民眾診
    療服務處後，仍呈意識不清之植物人狀態，無法與人溝通，經判斷難以治療痊癒
    ，復於九十年八月十一日轉送臺北市立關渡醫院護理之家仍呈無意識狀態，亦暫
    無恢復跡象，此亦分別有三軍總醫院附設民眾診療服務處九十年十二月七日善利
    字第九０一七六八０號函及臺北市立關渡醫院九十年十二月十日（九０）關行字
    第０五九一號函各一份附卷可參（附原審卷第三十五頁、三十六頁、第三十八頁
    ），並有被害人臥病在之照片附卷內可參，被告於行為時年僅二十四歲，而被
    害人斯時則年已六十一歲，被告於用力推打被害人致其頭部撞擊地面後，造成硬
    腦膜下出血，此加重結果在客觀上應為被告於行為時所可預見，而被害人確因外
    傷性右腦硬腦膜下與腦內急性出血，而導致迄今仍意識不清之重大難治之傷害，
    亦即被告之傷害行為與被害人之重傷害結果有相當因果關係存在，足徵被害人確
    因被告之行為而受有重大難治傷害之結果，則被告自應就此傷害致重傷之加重結
    果負其責任，本件事證明確，被告之犯行堪以認定。
二、核被告所為，係犯刑法第二百七十七條第二項後段之傷害致重傷罪。公訴人認被
    告所為，係涉有刑法第二百七十八條第一項之重傷罪，惟查被告與被害人間本無
    仇怨，被告尚無下手重傷害之動機，且依證人即到場處理之員警馬志憲證稱「現
    場的人說甲○○拿椅子出來還要打被害人，但被隔壁賣涼麵的擋掉，所以被告順
    勢將椅子丟上屋簷」等語，並有椅子在屋簷上之相片在卷可證，足見被告尚無重
    傷害被害人之犯意，否則，其不必將椅子丟上屋簷，而失去其可為重傷害之器物
    ，參以財團法人長庚紀念醫院之醫師於事發後為被害人蔡碧燦手術時，被害人蔡
    碧燦頭骨並無敲擊痕跡等情，亦有該院九十一年八月十五日九十長庚院法字第六
    八六號函文可憑，且無其他積極之事證足以證明被告有重傷害被害人之犯意，是
    被告甲○○出手追打被害人蔡碧燦，並將之推倒在地時，顯係基於普通傷害之意
    思而為之，起訴法條，尚有未洽，應予變更。
三、原審經審理之結果，認被告罪證明確，變更起訴法條後適用刑法第二百七十七條
  第二項後段之規定，並審酌被告恃其年輕力壯，未思其行為不端，竟因遭被害人
    出言指責即出手傷人，且未慮及被害人年老體弱，而出手將其推倒在地，造成前
    開被害人重大難治傷害之結果，足見其下手之重，且被告於九十年間曾因另案傷
    害案先後經各該案告訴人撤回告訴後，分別由臺灣士林地方法院以九十年度易字
    九五號刑事判決不受理及臺灣臺北地方法院檢察署以九十年度偵字第六四一三號
    不起訴處分在案，此有臺灣高等法院檢察署刑案紀錄簡覆表及不起訴處分書各一
    份附卷可按，亦足見被告素行不良，而被告於犯後迄今非惟未與被害人家屬達成
    和解，且亦均未給付任何醫療補償費用予被害人家屬，足徵其無任何悔悟之意等
    一切情狀，而認被甲○○傷害人之身體，因而致人於重傷，處有期徒刑陸年等，
    本院核其認事用法、量刑等尚屬妥適，上訴人即被告具狀上訴意旨略稱被告所得
    預見者，應僅有普通傷害，今被害人因跌倒而生意識不清之植物人狀態，已超出
    被告所得預見，應不負加重結果之重傷害罪，且原審量刑亦屬過重，而被害人是
    否已呈植物人而有難以回復治癒之狀態，應再觀察等均無理由，應予駁回，公訴
    人上訴意旨略以被害人蔡碧燦受有外傷性右腦硬腦膜與腦內急性出血，此有長庚
    醫院及三軍總醫院附設民眾診療服務處、臺北市立關渡醫院診斷書證明書影本各
    一紙附卷可稽。查人之頭部係人體之重要部位，以鈍器重擊將導致人體重大不治
    或難治之傷害，被告竟持鈍器毆打被害人頭部，致使被害人受有外傷性右腦硬腦
    膜與腦內急性出血，足見被告於行兇時確已具有使人重傷害之主觀犯意，而被害
    人所受之傷勢，已呈植物人之狀況，難以回復，此有前開醫院回函附卷可稽，是
    被害人所受之傷害已達到重傷害之程度，被告所為，應係刑法第二百七十八條第
    一項之使人受重傷罪行，及被告未與被害人達成和解，原審量刑過輕等，惟查被
    害人蔡碧燦頭骨並無敲擊痕跡等情，有財團法人長庚紀念醫院九十一年八月十五
    日九十長庚院法字第六八六號函文可憑，且無其他積極之事證足以證明被告有重
    傷害被害人之犯意如前述，而原審就被告未與被害人達成和解等，亦已審酌在內
    ，原審就傷害致重傷之法定刑三年以上十年以下有期徒刑，審酌上開各情而諭知
    處被告有期徒刑陸年，量刑等尚屬妥適，是公訴人之上訴亦無理由，應予駁回。
四、被告經合法傳喚，無正當理由不到庭，爰不待其陳述逕行判決。
據上論斷，應依刑事訴訟法第三百六十八條、第三百七十一條判決如主文。
本案經檢察官蔡瑞宗到庭執行職務。
中      華      民      國    九十一    年     十一     月      五      日
                              臺灣高等法院刑事第十七庭
                                  審判長  法  官  陳  正  雄
                                          法  官  許  錦  印
                                          法  官  許  宗  和
右正本證明與原本無異。
如不服本判決應於收受送達後十日內向本院提出上訴書狀，其未敘述上訴之理由者並
得於提起上訴後十日內向本院補提理由書（均須按他造當事人之人數附繕本）。
                                          書記官  廖  艷  莉
中      華      民      國    九十一    年     十一     月     十二     日
附錄：本案論罪科刑法條全文
刑法第二百七十七條
傷害人之身體或健康者，處三年以下有期徒刑、拘役或一千元以下罰金。
犯前項之罪，因而致人於死者，處無期徒刑或七年以上有期徒刑，致重傷者，處三年
以上、十年以下有期徒刑。
